【裁判字號】    97,簡上,185
【裁判日期】    971205
【裁判案由】    傷害
【裁判全文】
臺灣士林地方法院刑事判決             97年度簡上字第185號
上  訴  人  臺灣士林地方法院檢察署檢察官
上  訴  人
即  被  告  甲○○
被      告  乙○○
上列上訴人等因被告等傷害案件，不服本院士林簡易庭中華民國
97年5 月21日97年度士簡字第734 號之第一審判決（聲請簡易判
決處刑案號：96年度偵字第13865 號），提起上訴，本院管轄之
第二審合議庭判決如下：
    主  文
上訴駁回。
    理  由
一、本案經本院審理結果，認第一審判決依傷害罪，判處被告甲
    ○○、乙○○均拘役20日，如易科罰金，均以新臺幣1,000
    元折算1 日，認事用法及量刑均無不當，應予維持，本件事
    實、證據及理由均引用第一審簡易判決書之記載。
二、檢察官依被告甲○○之請求，對被告乙○○提起上訴，其上
    訴理由略以：被告乙○○於案發時不分青紅皂白抓告訴人甲
    ○○之頭髮，案發後經傳訊均未到庭應訊，漠視法律，態度
    惡劣，原審未審酌被告乙○○犯案之手段、犯後態度，而判
    處與告訴人甲○○相同之刑，告訴人甲○○深感不平，告訴
    人甲○○以此請求檢察官上訴，尚非顯無理由等語。上訴人
    即被告甲○○上訴意旨略以：案發當時，伊是基於正當防衛
    反擊被告乙○○，伊與被告乙○○不是互毆，且被告乙○○
    事後沒有出庭，藐視法庭，就算伊有罪，也不應該與乙○○
    罪刑相同，希望可以從輕量刑，給予緩刑等語。本件爰補充
    理由如下：
（一）先就證人乙○○警詢證詞之證據能力有無，論述如下：按
      被告以外之人於審判外之言詞或書面陳述，除法律有規定
      者外，不得作為證據；被告以外之人於審判中有傳喚不到
      之情形，其於司法警察調查中所為之陳述，經證明具有可
      信之特別情況，且為證明犯罪事實之存否所必要者，得為
      證據，刑事訴訟法第159 條第1 項、第159 條之3 第3 款
      分別定有明文。經查證人乙○○於警詢所證，對上訴人即
      被告甲○○而言，固為被告以外之人於審判外之陳述，然
      證人乙○○於本院審理時經合法傳喚未到庭，而其於警詢
      所證，乃其於事發後數個鐘頭內，針對其與上訴人即被告
      甲○○發生衝突經過所為之證述，且證人乙○○當時即對
      上訴人即被告甲○○提出傷害告訴，顯見證人乙○○為該
      警詢證詞之目的是要主張自身權利，堪認該份警詢筆錄之
      製作過程中，證人乙○○未遭警方為強暴、脅迫、利誘等
      類此方式不法取供無誤，本件證人乙○○之警詢筆錄製作
      過程既堪信無瑕疵，且為證明本件犯罪事實存否所必要，
      揆諸前揭法條所示，自具有證據能力，合先敘明。
（二）次就上訴人即被告甲○○主張其為自衛乙節是否可信，論
      述如下：
    １、按正當防衛必須對於現在不法之侵害，始足當之，侵害
        業已過去，或無從分別何方為不法侵害之互毆行為，均
        不得主張防衛權，而互毆係屬多數動作構成單純一罪，
        而互為攻擊之傷害行為，縱令一方先行出手，還擊之一
        方，在客觀上苟非單純對於現在不法之侵害為必要排除
        之反擊行為，因其本即有傷害之犯意存在，自無主張防
        衛權之餘地，此有最高法院96年度臺上字第3526號判決
        意旨可供參照。
    ２、乙○○於案發時間、地點，因與上訴人即被告甲○○發
        生衝突，而受有眩暈，左側第4 指及右側膝關節表淺損
        傷、磨損或擦傷，臉及頭皮挫傷，頭部損傷等傷害，上
        訴人即被告甲○○則因此受有疑似咬傷痕之左前臂淤青
        血腫（8 乘6 公分），左手拇指壓傷血腫，右眼角淤青
        （1 乘0.5 公分）等傷害之事實，有診斷證明書2 紙在
        卷可參（參偵卷第15頁、第16頁）。上訴人即被告甲○
        ○對此事發經過，於本院陳稱：案發當時，伊在案發地
        點桌面跟客人聊天，乙○○在另一端，忽然莫名其妙過
        來拉伊頭髮，且接著咬伊手臂和拇指，伊會痛所以氣得
        打她一巴掌，這是自然反應正當防衛，後來乙○○不放
        手，伊又連續打她嘴巴，之後同事勸架發生拉扯，雙方
        閃開後，乙○○又將伊推倒在沙發上，還用高跟鞋砸伊
        、踹伊肚子2 、3 下。（問：只有打乙○○嘴巴？）因
        為乙○○還有踹伊，所以伊拉她的頭髮，乙○○手腳的
        傷不是伊造成的，而是勸架時弄到的等語（參本院卷第
        63頁至第65頁），然證人乙○○則於警詢證稱：案發當
        時，甲○○為了與公司搶業績，伊在旁邊插話表示：「
        怎麼會是妳的業績。」，甲○○就抓伊的頭髮、腳踢伊
        的肚子，用手撞伊的頭，及用指甲抓傷伊的臉等語（參
        偵卷第8 頁）。上訴人即被告甲○○與證人乙○○所證
        情節不符，本院自有究明何人所述較為可信，上訴人即
        被告甲○○是否果有自衛情事之必要。查甲○○疑似咬
        傷痕之左前臂淤青血腫位置甚為特殊，倘本件如同甲○
        ○所言，係乙○○主動率先攻擊甲○○，則乙○○理應
        逕自出手為之，何以係張口咬住甲○○之左前臂？本院
        認為綜合本件甲○○與乙○○之傷勢，及其2 人所言，
        本件應係上訴人即被告甲○○出手拉扯乙○○之頭髮，
        致乙○○受有頭皮挫傷之傷害後，乙○○始順勢張口咬
        住甲○○之左前臂，致甲○○受有左前臂淤青血腫之傷
        害，嗣後其2 人即陷入互毆，始分別受有前揭其他傷害
        ，上訴人即被告甲○○辯稱其當時乃正當防衛，拉乙○
        ○頭髮是因為最後乙○○還踹伊，兩人並非互毆云云，
        自不可採。
    ３、況上訴人即被告甲○○於偵查中亦自承：案發當時是乙
        ○○先抓伊的頭髮，伊就拉她頭髮，她咬伊的手臂，伊
        就徒手打她的臉及頭，她還咬伊左手大拇指，後來兩人
        互打起來，伊已經忘記打乙○○哪裡等語（參偵卷第25
        頁至第26頁），揆諸前揭最高法院裁判意旨，益證上訴
        人即被告甲○○與證人乙○○間，已屬互不相讓之互毆
        而非正當防衛之情甚明。
（三）末就原審量刑是否妥適，上訴人即被告甲○○是否適宜給
      予緩刑乙節，論述如下：按量刑之輕重，係事實審法院得
      依職權自由裁量之事項，茍已斟酌刑法第57條各款所列情
      狀而未逾越法定刑度，則不得遽指為違法；又刑罰之量定
      屬法院自由裁量之職權行使，但仍應審酌刑法第57條所列
      各款事由及一切情狀，為酌量輕重之標準，並非漫無限制
      ，在同一犯罪事實與情節，如別無其他加重或減輕之原因
      ，下級法院量定之刑，亦無過重或失輕之不當情形，則上
      級法院對於下級法院之職權行使，原則上應予尊重，最高
      法院72年度臺上字第6696號判例、85年度臺上字第2446號
      判決意旨可資參照。經查：本案原審基於檢察官聲請簡易
      判決犯罪事實之認定，在法定刑度內為量刑，且已就被告
      甲○○、乙○○之犯罪手段、犯後態度，加以審酌，並無
      逾越法律規定範圍或濫用權限情事。被告乙○○固除於警
      詢時為前開證詞外，其於偵查、本院審理時，經本院合法
      傳喚均未到庭，然此乃被告乙○○於刑事訴訟程序上自行
      放棄其答辯之機會，且其未到庭之原因不明，自不得遽即
      認定被告乙○○之犯後態度不佳，檢察官以此認原審對被
      告乙○○量刑過輕，上訴人即被告甲○○則以此認原審對
      其量刑過重，均無理由。再上訴人即被告甲○○案發迄今
      均未與被告乙○○和解，其於本院尚抗辯所為屬正當防衛
      ，未見其對所犯有所悔改之意，因認上訴人即被告甲○○
      請求為緩刑之宣告，亦屬無理由。
三、綜上所述，被告甲○○、乙○○所犯傷害犯行十分明確，原
    審認事用法，於法核無違誤，量刑亦稱妥適，檢察官、被告
    甲○○上訴意旨均為無理由，應予駁回其上訴。
四、被告乙○○經合法傳喚無正當之理由不到庭，本件依刑事訴
    訟法第371 條規定不待其陳述，逕行判決。
據上論斷，應依刑事訴訟法第371 條、第455 條之1 第1 項、第
3 項、第368 條、第373 條，判決如主文。
本案經檢察官蔡元仕到庭執行職務。
中    華    民    國    97    年    12    月    5     日
                              臺灣士林地方法院刑事第四庭
                                  審判長法  官  林秀鳳
                                        法  官  黃珮茹
                                        法  官  鄭光婷
以上正本證明與原本無異。
不得上訴。
                                        書記官  徐仁豐
中    華    民    國    97    年    12    月    5     日


司法院資訊處製作；財團法人民間司法改革基金會備份。
